臺灣高等法院高雄分院民事裁定　　　　　100年度抗字第108號
抗　告　人　皇昌營造股份有限公司
法定代理人　江程金
代　理　人　古嘉諄律師
　　　　　　陳秋華律師
　　　　　　王雪娟律師
相　對　人　高雄捷運股份有限公司
法定代理人　吳濟華
代　理　人　李昌明律師
上列當事人間聲請假扣押事件，抗告人對於民國100 年4 月6 日
臺灣高雄地方法院100 年度全字第19號所為裁定提起抗告，本院
裁定如下：
    主  文
抗告駁回。
抗告訴訟費用由抗告人負擔。
    理  由
一、抗告意旨略以：相對人雖有資產新臺幣（下同）428 億元，
    然負債高達377 億元，而相對人之資產大部分為高雄捷運營
    運設施，不能為強制執行標的，且相對人自民國99年以來對
    外宣稱有倒閉危機，截至100 年2 月已經虧損251 億元。又
    相對人雖與抗告人簽訂協議書，然迄今仍拖延拒不給付，但
    每年卻發放年終獎金與員工，其董事長仍有公司配用坐車，
    有浪費財產與不利處分。若不准抗告人假扣押，日後縱獲勝
    訴判決，相對人亦顯無財產可供執行或有甚難執行之虞之情
    形，抗告人應已盡釋明之義務，且願供擔保以代釋明之不足
    。原裁定駁回抗告人假扣押之聲請，尚有未合，請求廢棄原
    裁定，准抗告人供擔保為假扣押等語。
二、按請求及假扣押之原因應釋明之；前項釋明如有不足，而債
    權人陳明願供擔保或法院認為適當者，法院得定相當之擔保
    ，命供擔保後為假扣押，民事訴訟法第526 條第1 項、第2
    項分別定有明文。故債權人聲請假扣押應就其請求及假扣押
    之原因加以釋明，兩者缺一不可。該項釋明如有不足而債權
    人陳明願供擔保或法院認為適當者，法院始得定相當之擔保
    ，命供擔保後為假扣押。若債權人就其請求及假扣押之原因
    有一項未予釋明，法院即不得為命供擔保後假扣押之裁定。
    此所謂請求之原因，係指債權人金錢請求或得易為金錢請求
    之發生緣由（民事訴訟法第522 條第1 項）；而假扣押之原
    因，則指有日後不能強制執行或甚難執行之虞（同法第523
    條第1 項），包括債務人現存之既有財產，已瀕臨成為無資
    力，或與債權人之債權相差懸殊，將無法或不足清償滿足該
    債權，在一般社會通念上，可認其將來有不能強制執行或甚
    難執行之虞之情形；至所稱釋明，乃謂當事人提出能即時調
    查之證據，使法院就其主張之事實，得生薄弱之心證，信其
    大概如此而言（最高法院100 年度台抗字第244 號裁定參照
    ）。
三、查抗告人主張之事實，業據其提出協議書、起訴狀、言詞辯
    論筆錄、網路報導、相對人公司資料為證，可認抗告人對假
    扣押之請求已有釋明。至抗告人就假扣押之原因，雖主張：
    相對人雖有資產428 億元，然負債高達377 億元，而相對人
    之資產大部分為高雄捷運營運設施，不能為強制執行標的，
    且相對人自99年以來對外宣稱有倒閉危機，截至100 年2 月
    已經虧損251 億元。又相對人雖與抗告人簽訂協議書，然迄
    今仍拖延拒不給付，但每年卻發放年終獎金與員工，其董事
    長仍有公司配用坐車，有浪費財產與不利處分云云。惟查：
    依抗告人提出之自由時報電子報，其報導相對人平均每月虧
    損2 億元，至99年2 月累積虧損為51億元，然該報導同時亦
    說明相對人資產為428 億元、負債為377 億元，並無任何負
    債251 億元之報導（原法院卷54頁），抗告人所述顯與其所
    提出之資料不符，而該電子報乃屬99年3 月18日所報載內容
    ，已屬1 年4 個多月前之往事，實難作為釋明本件聲請假扣
    押之理由。況原法院99年度建字第61號案件審理中，相對人
    並已先就無爭議之部分償還抗告人5,000 餘萬元，其中2,73
    4 萬3,605 元給付抗告人承攬之「高雄捷運橘線CD1 區段標
    統包工程」工程款，其餘金額給付抗告人所承攬之「高雄捷
    運橘線CO3 區段標統包工程」工程款，為抗告人所不爭執，
    足徵相對人並無拒付工程款之情形。雖抗告人提出100 年5
    月27日（100 ）高捷T2字第0612號相對人公司函，其中記載
    「造成本公司資金調度有所困難」，惟亦記載「目前，本公
    司對市府請求前述款項，將自取得相關款項後，依各統包商
    未付工程款所佔比例支付統包商工程款」等語（本院卷第51
    頁），相對人並陳稱：目前高雄捷運之每月通運量亦呈現成
    長之跡象等語（本院卷第40頁反面），尚難僅憑相對人就本
    件工程款之契約爭議，而未給付全部工程款，即遽認相對人
    之資產狀況，已有將來不能強制執行或其甚難執行之情形。
    至抗告人謂：相對人每年卻發放年終獎金與員工，其董事長
    仍有公司配用坐車，有浪費財產與不利處分云云，查相對人
    發放員工年終獎金，實為使公司之營運正常運作，並凝聚員
    工之向心力，且是基於相對人與員工間之僱傭或委任契約，
    所應給付之範疇，為正當之支出，至於董事長之配車，為董
    事長執行公司職務所必要之配置，均難謂屬浪費財產之行為
    。此外，抗告人對於相對人有日後不能強制執行或甚難執行
    之虞之假扣押原因，並未提出任何證據釋明，揆諸前揭說明
    ，縱陳明願供擔保，仍不得准其供擔保以補釋明之欠缺，故
    抗告人所為假扣押聲請，自不應准許。原法院駁回抗告人假
    扣押之聲請，並無不合。抗告意旨，指摘原裁定不當，求予
    廢棄，為無理由，應予駁回。
四、據上論結，本件抗告為無理由，依民事訴訟法第495 條之1
    第1 項、第449 條第1 項、第95條、第78條，裁定如主文。
中    華    民    國  100     年    8     月    3    日
                            民事第一庭
                                  審判長法官  蔡明宛
                                  法      官  魏式璧
                                  法      官  曾錦昌
以上正本證明與原本無異。
如不服本裁定應於送達後10日內向本院提出再抗告狀（並按他造
當事人之人數附繕本），並繳納再抗告費新臺幣1,000 元。
再為抗告僅得以適用法規顯有錯誤為理由，並應委任律師為代理
人。如委任律師提起抗告者，應一併繳納抗告費。
中    華    民    國  100     年    8     月    3    日
                                  書  記  官  黎  珍
附註：
抗告人之配偶、三親等內之血親、二親等內之姻親，或抗告人為
法人、中央或地方機關時，其所屬專任人員具有律師資格並經法
院認適當者，亦得為第三審代理人。
抗告人或其法定代理人具有律師資格者及前項情形，應於提起抗
告或委任時釋明之。